最高法院刑事判決　　　　　　　　　　　　　　　八十八年度台上字第一八六一號
　　上　訴　人　甲○○
右上訴人因殺人案件，不服台灣高等法院台南分院中華民國八十七年十二月十一日第
二審更審判決 (八十七年度上重更(一)字第二七六號，起訴案號：台灣台南地方法院檢
察署八十七年度偵字第一一九四、二四七六號) ，提起上訴，本院判決如左：
    主  文
上訴駁回。
    理  由
本件原判決認定上訴人甲○○曾於民國八十年間因妨害公務罪，經台灣台南地方法院
判處有期徒刑一年，緩刑四年確定，嗣於八十三年間又犯竊盜罪，經同法院判處有期
徒刑八月，並撤銷前揭緩刑，於八十四年一月十八日入監，接續執行上開二罪所處有
期徒刑八月及一年，於八十五年一月五日假釋出獄，刑期至八十五年九月十七日屆滿
，以已執行論。嗣自八十六年十月二十日起與其女友李碧燕及李碧燕之幼女童意晴同
居於台南縣永康市○○路七○三巷十一號「元三飯店」六○三號房。其間上訴人屢以
雙方工作之作息時間無法配合而提議分手，二人為此時生爭吵。八十六年十二月三十
日下午六時三十分許，上訴人與李碧燕同至幼稚園接回童意晴後，再提出分手要求，
並表示欲搬離該處，李碧燕不願意，惟上訴人仍堅持分手，致李碧燕情緒激動，雙方
發生互毆，引起上訴人震怒而萌殺人之犯意，自冰箱上取來其所有之香蕉刀一把，朝
李碧燕頭面頸部猛力揮砍七刀，李碧燕掙扎時又傷及胸、腹、四肢等部位，至李碧燕
倒地始罷手。李碧燕掙扎爬至房外電梯內，上訴人見肇禍端，乃持該香蕉刀自割頸部
，造成一深一淺之傷口，而與李碧燕同倒臥於電梯內。嗣經李碧燕之女童意晴至樓下
櫃台求救，將二人送醫，惟李碧燕傷重延至同日晚上十時五十一分，因頸部刀創併失
血性休克死亡等情。係以上開事實，迭據目擊證人童意晴於警訊時及偵、審中指證綦
詳，上訴人亦承認與李碧燕發生糾紛後，持香蕉刀割其頸部等處致死，並有現場照片
、相驗屍體照片在卷，及行兇所用之香蕉刀一把扣案可稽。而李碧燕確係被殺，因頸
部刀創併失血性休克死亡，業經檢察官督同檢驗員相驗屬實，製有勘驗筆錄、相驗屍
體證明書、驗斷書附卷可憑。又以香蕉刀甚為鋒利，上訴人明知以之揮割人之頸部等
要害，足斃人命，上訴人仍持香蕉刀朝被害人頸部等要害猛割七刀，足徵其行兇時，
用力之猛，殺意之堅，其有殺人之犯意，甚為明顯。並說明上訴人雖辯稱接小孩之前
曾服用鎮靜劑，嗣因爭吵李碧燕先拿香蕉刀割伊一刀，伊神智不清，為了自衛始奪下
香蕉刀反擊等語。然查上訴人既能與李碧燕同至幼稚園接回童意晴，嗣再與李碧燕發
生爭吵，繼而互毆，且對於案發前後之情形極為清楚，足見其行兇時意識清晰。又以
目擊證人童意晴始終指稱：上訴人與李碧燕發生爭吵後，直接至冰箱上拿香蕉刀殺害
李碧燕，再持香蕉刀割傷自己頸部，李碧燕並未拿香蕉刀割傷上訴人。上訴人亦承認
於行兇後，欲自殺而自割頸部，且依其割傷之部位及持刀之手勢，並參酌法醫師季麟
慶之鑑定意見，認上訴人頸部一深一淺之傷口，係於行兇後見肇禍端，自傷所致。因
認上訴人確有殺死李碧燕之行為，為其所憑之證據及認定之理由。而以上訴人否認有
殺人之犯意，辯稱因李碧燕先拿香蕉刀割伊一刀，伊神智不清，為了自衛始以香蕉刀
反擊云云，為不可採等情，於理由內詳加說明及指駁。核其所為，係犯刑法第二百七
十一條第一項之殺人罪，上訴人曾於八十年間因妨害公務罪，經台灣台南地方法院判
處有期徒刑一年，緩刑四年確定，嗣於八十三年間又犯竊盜罪，經同法院判處有期徒
刑八月，並撤銷前揭緩刑，於八十四年一月十八日入監，接續執行上開二罪所處有期
徒刑八月及一年，於八十五年一月五日假釋出獄，刑期至八十五年九月十七日屆滿，
以已執行論，有其刑案資料查註紀錄表及前案紀錄表在卷可稽，於五年以內再犯本件
有期徒刑以上之罪，是為累犯，惟因法定本刑為死刑、無期徒刑部分，依法不得加重
，僅就有期徒刑部分加重其刑。爰撤銷第一審不當之判決，適用刑法第二百七十一條
第一項、第四十七條、第三十七條第一項、第三十八條第一項第二款，並審酌上訴人
不念舊情，竟持香蕉刀殺害被害人，留下其年老雙親與幼女，無人照料，上訴人事後
猶飾詞圖卸，拒不賠償損害，毫無悔意，惡性重大等一切情狀，量處無期徒刑，並宣
告褫奪公權終身。扣案之香蕉刀一把，係上訴人所有供犯罪所用之物，已據上訴人供
明在卷，併宣告沒收，經核於法尚無違誤。上訴意旨，仍執陳詞置辯，對原審取捨證
據認定事實之職權行使，及原判決理由已予說明之事項，任意指摘，非有理由，應予
駁回。
據上論結，應依刑事訴訟法第三百九十六條第一項，判決如主文。
中      華      民      國    八十八    年      四      月     十五     日
                              最高法院刑事第十一庭
                                  審判長法官  楊  文  翰
                                        法官  陳  正  庸
                                        法官  陳  世  雄
                                        法官  張  淳  淙
                                        法官  楊  商  江
      右正本證明與原本無異
                                              書  記  官
中      華      民      國    八十八    年      四      月     十九     日
